臺灣桃園地方法院刑事判決　　　　　　　 93年度訴字第606號
公　訴　人　臺灣桃園地方法院檢察署檢察官
被　　　告　丙○○　男　32歲.
上列被告因妨害自由案件，經檢察官提起公訴（93年度偵字第31
87號），本院判決如左：
    主  文
丙○○私行拘禁，處有期徒刑肆月，如易科罰金，以佰元折算
壹日。
    事   實
一、丙○○於民國92年10月間與乙○○為夫妻關係（現已離婚）
    ，彼此具有家庭暴力防制法第3 條第1 款之家庭成員關係，
    其因不滿乙○○在外居住而不返回其二人位於桃園縣觀音鄉
    ○○村○○路五五０號二樓之租屋處，乃於92年12月9 日上
    午8 時許，前往桃園縣觀音鄉觀音工業區○○○路四號乙○○上班之利強染整公司前等候，見乙○○自該公司騎機車出
    來後，即駕駛其所有之車牌號碼Z5-6650 號自小客車尾隨在
    乙○○所騎機車後方，於近9 時許，二車行至桃園縣觀音鄉
    ○○村○○路○段七三一號「九條車行」前，丙○○即將乙○○攔下，向乙○○質問：「為何在外面租房子居住？為何
    不回家住」，乙○○向其稱：伊都住在公司，伊很怕他等語
    ，二人並發生爭執，丙○○乃要求乙○○一起回去上址之租
    屋處談，然為乙○○拒絕，乙○○並表示「伊會害怕，伊不
    要回去」等語，豈料，丙○○竟基於妨害自由之犯意，強行
    推、拉乙○○，欲將之拉上上開其所駕駛之自小客車，此時
    乙○○仍極度不願意而以手扳住九條車行前檳榔攤的柱子，
    但丙○○仍強力推、拉乙○○，乙○○因體力不抵丙○○而
    遭丙○○拉至上開自小客車旁，丙○○打開上開自小客車之
    右前車門後即以手將乙○○推入車內右前座，並欲將車門關
    上，此時乙○○為阻止車門關上即以其右腳去頂車門，但丙○○並未因此而放棄其關上車門之意思，仍將車門往裡面推
    並關上車門，並欲前去駕駛座啟動車子，此時，乙○○乃立
    即拉開右前車門下車，欲離開現場，惟丙○○又返回右前車
    門旁拉住乙○○，再次將乙○○推上該自小客車右前座，且
    為防止乙○○再開車門離開，丙○○乃以手拉住乙○○，並
    從乙○○所座之右前座跨過其大腿至該自小客車之駕駛座，
    再以一手拉住乙○○一手操控方向盤之方式駕駛上開自小客
    車，欲駛回上開租屋處，而於自小客車行進間，乙○○曾拉
    開車門欲跳車，但為丙○○拉回車內。當丙○○將自小客車
    駛回上開租屋處一樓前，乙○○仍不願意下車與丙○○上樓
    ，此時丙○○又出手將乙○○拉下車，惟乙○○仍百般不願
    意而大喊「救人！」（閩南語發音）並與丙○○拉扯，頭部
    因而撞及車門框（受有右耳後頭皮血腫2 ×2 公分之傷害）
    ，並曾跌倒於地，丙○○見乙○○已如此反抗，竟仍無顧於
    乙○○之意願，以腳踢乙○○之左小腿，而強行將乙○○拖
    拉上其二樓之租屋處，致乙○○身上所穿之藍色外套左手部
    位於拉扯間扯破，且受有左手肘3 ×3 公分瘀青、左上臂3
    ×3 公分瘀青、左小腿2 ×2 公分瘀青2 處、左膝4 ×4 公
    分瘀青擦傷、右無名趾紅腫等傷害。丙○○將乙○○拉進房
    間後即將房門上鎖，以阻止乙○○離去，私行將乙○○拘禁
    於該房間內，乙○○於房間內一再要求丙○○讓其離開，然
    丙○○均不同意，直至同日下午6 時許，丙○○的母親甲○○前去丙○○上開租屋處時，由丙○○打開上鎖的房門，後
    始由吳滿嬌將乙○○帶離開上開租屋處，乙○○始得以回復
    自由。丙○○非法剝奪乙○○行動自由達9 小時。
二、案經桃園縣警察局大園分局報請臺灣桃園地方法院檢察署檢
    察官偵查起訴。
    理    由
一、訊據被告丙○○對於上開犯罪事實，固坦承：伊駕駛上開自
    小客車在桃園縣觀音鄉○○路上將騎機車的告訴人乙○○攔
    下，並在「九條車行」那邊談，後並推拉乙○○上其所駕駛
    之自小客車，中間乙○○有要跳下車，伊有拉她，到觀音鄉
    ○○路五五Ｏ號時，乙○○不下車，伊拉乙○○下車，乙○○的衣服是在這時候拉破的，當時乙○○就在那裡哭，乙○○說她不要回去，伊覺得很奇怪這就是她住的地方她為什麼
    不上去，伊就將乙○○拉上去他們住的地方，並有將房門上
    鎖，乙○○在房間裡就歇斯底里，一直吵要離開，說她很怕
    伊，後來是在下午六點多伊媽媽來的時候，才將乙○○帶走
    等情不諱，惟均矢口否認有何妨害自由之犯行，並辯稱：伊
    是在九條計程車行前面見乙○○跟一個男生在一起，伊就過
    去跟她說這是家務事情，請她回去家裡談，在計程車行前人
    家也勸乙○○是家務事回家談，乙○○坐上車後，伊才走到
    駕駛座，在伊走到駕駛座的時候，乙○○沒有什麼反應，伊
    要開車的時候，乙○○也沒有怎麼樣，伊不讓乙○○離開，
    是伊認為她是伊老婆，為什麼不跟伊住一起云云。經查：
    (一)被告於92年12月9 日上午8時許，駕駛其所有之車牌號碼
      Z5-6650 號自小客車在上開利強染整公司前等候告訴人乙○○，並尾隨騎機車之乙○○至同日上午近9 時許，在上
      開「九條車行」前攔下乙○○，二人發生爭執後，被告要
      求告訴人與之一起回去上址租屋處談，告訴人拒絕，並表
      示很怕被告，被告仍以推、拉方式，將告訴人拉上自小客
      車副駕駛座，於返回租屋處的途中，告訴人有要跳下車，
      但遭被告拉回，回到觀音鄉○○路五五Ｏ號時，告訴人不
      願意下車，被告即拉告訴人下車，並將告訴人的衣服拉破
      ，當時告訴人在那裡哭，說她不要回去，被告就將告訴人
      拉上去他們住的地方，並將房門上鎖，告訴人在房間裡就
      歇斯底里，一直吵著要離開，說她很怕被告，在同日下午
      6 時許才由被告母親將告訴人帶離開上址等情，已據被告
      於本院審理時自承在卷，核與被告於警詢中所自承之事實
      相符，並與告訴人於本院審理時所述之情節大致相符，堪
      信屬實。
    (二)又被告於上揭「九條車行」前推拉告訴人上車時，告訴人
      曾以手扳住九條車行前檳榔攤的柱子，於被告將告訴人推
      上上開自小客車之右前座時，又以右腳頂車門阻止被告關
      上車門，在被告關上車門欲前去駕駛座開車時，告訴人拉
      開右前車門下車，欲離開現場，但又遭被告拉回及推上該
      自小客車右前座，且被告為防止告訴人再開車門離開，乃
      以手拉住告訴人，並從告訴人所座之右前座跨過至該自小
      客車之駕駛座，再以一手拉住告訴人一手操控方向盤之方
      式駕駛上開自小客車，於自小客車行進間，告訴人曾經拉
      開車門欲跳車，但均為丙○○拉回車內等情，已據告訴人
      於本院94年4 月13日審理時指述明確。雖被告否認告訴人
      於九條車行前有開車門下車遭其拉回，及其係以手拉住告
      訴人，再從告訴人所座之右前座跨過至該自小客車之駕駛
      座等情，然衡之常情，被告既稱告訴人有表示「伊會害怕
      ，伊不要回去」，伊有推、拉告訴人上車，且在回租屋處
      途中，告訴人有要跳車，被他拉回來等語，顯見告訴人當
      時確實係極度不願意坐上被告所駕駛之上開自小客車，且
      在上開自小客車行進間曾試圖跳車，據此判斷，告訴人所
      稱：其曾以手扳住九條車行前檳榔攤的柱子，以右腳頂車
      門阻止被告關上車門‧‧‧被告以手拉住伊，並從伊所座
      之右前座跨過至該自小客車之駕駛座‧‧‧等情，乃合乎
      常情，顯較被告所辯為可採，故認此等情節屬實。
    (三)再被告將上開自小客車駛回上開租屋處一樓前，告訴人不
      願意下車，被告又出手將告訴人拉下車，告訴人大喊「救
      人！」（閩南語發音），並與被告拉扯，頭部因而撞及車
      門框，且跌倒於地，但被告仍將告訴人拖拉上其二樓之租
      屋處等情，亦據被告於本院審理時自承在卷；而告訴人因
      被告之拉扯，致其身上所穿之藍色外套左手部位接縫處破
      裂，且受有右耳後頭皮血腫2×2公分、左手肘3×3公分瘀
      青、左上臂3×3公分瘀青、左小腿2×2公分瘀青2處、左
      膝4×4公分瘀青擦傷、右無名趾紅腫等傷害，有其所提出
      之外套破損照片三張及壢新醫院診斷證明書影本在卷可稽
      ，堪信此等事實亦屬實。
    (四)次查，被告於將告訴人拉上二樓房間後即將房門上鎖，以
      阻止告訴人離去，告訴人於房間內一再要求被告讓其離開
      ，但被告均不同意，直至同日下午6 時許，被告母親甲○○前去開租屋處時，被告才打開上鎖之房門，後始由吳滿
      嬌將告訴人帶離開上開租屋處等情，已據被告自承在卷，
      核與告訴人指述之情節相符，並據證人即被告母親吳滿嬌
      於警詢中證述在卷（其略稱：「我是於當天下午18時至觀
      音鄉○○村○○路五五０號二樓查看我兒子住家時，發現
      他們均在房內，我帶我媳婦乙○○回公司時，才告知我他
      們有發生拉扯‧‧‧（你前往你兒子住處時房門是何人打
      開？有無上鎖？）是我兒子打開的。有上鎖」等語，檢察
      官與被告於本院94年4 月13日審理時均表示同意以證人甲○○於警詢中之證言為證據），亦堪信此等事實為真。
    (五)雖被告否認有妨害告訴人自由之犯行，然依上所述，告訴
      人於「九條車行」前既已明確表示不願意坐上被告所駕駛
      之自小客車，被告強行將告訴人推拉上車，於告訴人開車
      門下車欲離開之際，又強行將告訴人拉上車，且以手拉住
      告訴人，再自汽車右前車門跨過告訴人大腿至駕駛座，以
      一手拉告訴人一手操控方向盤之方式駕駛上開自小客車，
      於告訴人在汽車行進間欲跳車時，將告訴人拉回車上，並
      將告訴人載往上開租屋處，於到達上開租屋處前，再強行
      將告訴人拉下車，後再強行將告訴人拖拉上該處二樓房間
      ，且將房門的所上鎖，直至同日下午6時許，始由被告母
      親將告訴人帶離上開租屋處，足見被告係違反告訴人之意
      願，以不法之方法，剝奪告訴人之行動自由，被告有私行
      拘禁告訴人之犯行已相當明確，其所辯顯不足採。至於告
      訴人所受右耳後頭皮血腫2 ×2 公分之傷害，告訴人雖稱
      係被告將伊的頭去撞車子而造成，然此為被告所否認，又
      依上開壢新醫院診斷證明書所載，告訴人所受之傷害大部
      分係在左手、左腳，告訴人所穿之藍色外套又係左手部位
      接縫處破裂，顯見被告當時係站在告訴人之左側拉扯告訴
      人，再倘係被告故意推告訴人頭部去撞汽車，告訴人頭部
      所受的傷當非僅有一處，且依經驗判斷，被告係在告訴人
      左側拉告訴人，告訴人反抗即會向右側出力，此時其右耳
      後頭部即極容易撞擊到身旁之物品而受傷，因此，被告所
      辯告訴人右耳後頭皮血腫係在拉扯間，告訴人頭部撞及車
      門框而造成一節，尚屬可信，附此敘明。
    (六)綜上所述，本案事證已臻明確，被告犯行已可認定，應予
      依法論科。
二、被告丙○○先以強暴方法剝奪告訴人乙○○行動自由，及傷
    害告訴人之身體，復將告訴人押往其住處私行拘禁，核其所
    為，係犯刑法第302 條第1 項私行拘禁罪及同法第277 條第
    1 項之傷害罪。被告與告訴人於本案犯罪時間（92年12月9
    日）為夫妻關係，彼此具有家庭暴力防制法第3 條第1 款之
    家庭成員關係。又按刑法第302 條第1 項之妨害行動自由罪
    ，係妨害他人自由之概括規定，故行為人具有一定之目的，
    以非法方法剝奪人之行動自由者，如以使人行無義務之事，
    或妨害人行使權利為目的，而其強暴、脅迫復已達於剝奪人
    之行動自由之程度，即祇成立本罪，不應再依同法第304 條
    強制罪論處，此有最高法院29年上字第2359號判例意旨參照
    ）。本件被告基於妨害告訴人自由之犯意，以強暴方式將告
    訴人推拉上車而剝奪告訴人之行動自由，其間又使告訴人行
    無義務之事，然此仍包含於妨害告訴人行動自由之同一意念
    之中，是被告所為僅成立刑法第302 條第1 項之妨害自由罪
    ，應不另論以同法第304 條第1 項之強制罪，公訴意旨認被
    告另犯同法第304 條第1 項之罪，顯有誤會。被告所犯上開
    私行拘禁罪與傷害罪間，有方法結果之牽連關係，為牽連犯
    ，應從一重論以情節較重之私行拘禁罪。爰審酌被告與告訴
    人於本案發生時為夫妻關係，被告係為了要告訴人回家而一
    時情急致未顧及告訴人之意願，對告訴人造成之傷害尚非重
    大，犯後雖未坦承有妨害自由之犯行，然已坦承有上揭之行
    為，且表示希望與告訴人和解，犯後態度尚可，尚有悔意，
    且告訴人於本院審理時已當庭表示願意原諒被告，及被告之
    動機、手段、智識程度等一切情狀，量處如主文所示之刑，
    並諭知易科罰金之折算標準，以示懲儆。
據上論結，應依刑事訴訟法第299條第1項前段，刑法第302條第1
項、第277條第1項、第55條、第41條第1項前段，罰金罰鍰提高
標準條例第1條前段、第2條，判決如主文。
本案經檢察官陳美華到庭執行職務
中　　華　　民　　國　　94　　年　　4 　　月　　27　　日
                  刑事第九庭審判長法　官  林明洲
                                  法　官  何燕蓉
                                  法　官  林春鈴
以上正本證明與原本無異。
如不服本判決，應於判決送達後10日內向本院提出上訴書狀（應
附繕本），上訴於臺灣高等法院。
                                  書記官  江世亨
中　　華　　民　　國　　94　　年　　4 　　月　　27　　日
附論罪科刑依據之法條：
刑法第302條
私行拘禁或以其他非法方法，剝奪人之行動自由者，處五年以下
有期徒刑、拘役或三百元以下罰金。
因而致人於死者，處無期徒刑或七年以上有期徒刑，致重傷者，
處三年以上十年以下有期徒刑。
第一項之未遂犯罰之。
刑法第277條第1項
傷害人之身體或健康者，處三年以下有期徒刑、拘役或一千元以
下罰金。
